【裁判字號】    98,訴,1086
【裁判日期】    981130
【裁判案由】    毒品危害防制條例
【裁判全文】
臺灣臺北地方法院刑事判決              98年度訴字第1086號
公  訴  人  臺灣臺北地方法院檢察署檢察官
被      告  乙○○
選任辯護人  包漢銘律師
上列被告因毒品危害防制條例案件，經檢察官提起公訴（九十八
年度偵字第七五六五號），本院判決如下：
    主    文
乙○○共同販賣第一級毒品，未遂，累犯，處有期徒刑拾柒年，
扣案海洛因貳包（含袋淨重玖拾點壹柒公克，純質淨重陸拾捌點
柒公克）沒收銷燬之。
    犯罪事實
一、乙○○於民國於九十三年間因施用毒品案件，經本院以九十
    三年度訴字第一五八六號判決判處有期徒刑一年、八月，應
    執行有期徒刑一年六月，經臺灣高等法院以九十四年度上訴
    字第四０二八號判決撤銷原判決，判處有期徒刑一年、八月
    ，應執行有期徒刑一年六月確定，於九十五年十二月十九日
    縮刑期滿執行完畢。詎其仍不知悔改，與真實姓名年籍不詳
    綽號「阿弟」之成年男子，均明知海洛因係毒品危害防制條
    例第二條第二項所規範之第一級毒品，未經許可，不得擅自
    販賣、意圖販賣而持有或轉讓，竟基於共同之犯意聯絡及行
    為分擔而共組販賣海洛因集團，並由乙○○對外尋找客源；
    嗣丙○○於民國九十八年三月十六、十七日間，得知乙○○
    在販賣海洛因，乃與員警甲○○等人，喬裝購毒者，由丙○○與乙○○洽談購買海洛因，並約定以一兩海洛因新臺幣（
    下同）十八萬元之代價，共預計出資四十五萬元之代價，購
    買海洛因二兩半。嗣乙○○與並無購買毒品真意之丙○○，
    就海洛因價金及數量等達成合致後，乙○○即由不詳處所取
    得海洛因二兩半，並與丙○○約定於九十八年三月十九日交
    易該等海洛因。嗣於九十八年三月十九日十六時三十分許，
    經警於臺北縣新店市○○路六十四號內，當場逮捕前來交易
    毒品之乙○○，並扣得海洛因二包（含袋淨重九十點一七公
    克、純質淨重六十八點七三公克）。
二、案經臺中市政府警察局第二分局報告臺灣臺北地方法院檢察
    署檢察官偵查起訴。
    理    由
壹、程序部分：按「法院預料證人不能於審判期日到場者，得於
    審判期日前訊問之。」，刑事訴訟法第二百七十六條第一項
    定有明文。查本件證人甲○○、丙○○原於本院所定審判期
    日到庭時，因被告選任辯護人發生更動之情，以致該等期日
    依刑事訴訟法第三百七十九條第七款之規定，均無法進行審
    判程序。然該二證人分別居住於本院轄區外之臺中市及屏東
    市（詳細地址資料均詳卷），且分有請假專程至本院開庭、
    路途遙遠專程到本院開庭等原因，並均表示希望能當日進行
    詰問等情，業經本院訊問無誤（分見本院九十八年十月五日
    準備程序筆錄第二頁、九十八年十月十九日準備程序筆錄第
    二頁），是本院依該等情事，認已得預料證人不能於下次審
    判期日到場，是依前述刑事訴訟法第二百七十六條第一項之
    規定，於該等期日改依準備程序詰問證人。又於該等期日中
    ，本院已使被告對該等證人行使詰問權（分見前二筆錄），
    是被告詰問權亦已受保障，當有證據能力；此外，該等證言
    復已於本院審理中，依刑事訴訟法第一百六十五條之規定行
    合法調查程序（見本院九十八年十一月二日審判筆錄第三頁
    至第四頁）。是該二證人之證言已符合嚴格證明之要求，依
    刑事訴訟法第一百五十五條第二項之規定，自得供認定被告
    犯罪事實之依據。
貳、實體部分
一、訊據被告乙○○對於有於九十八年三月十九日十六時三十分
    許，經警於臺北縣新店市○○路六十四號內，當場查獲，並
    扣得海洛因二包一情，固予承認，惟矢口否認有何販賣第一
    級毒品海洛因之情，辯稱其僅有介紹朋友予丙○○認識，並
    未販賣海洛因予丙○○，亦無犯賣毒品予其之犯意云云。經
    查：
  (一)本件被告原即有販賣毒品之意，嗣經警查知此事後，即委由
    線民丙○○於九十八年三月十六、十七日間，喬裝購毒者，
    由丙○○與被告洽談購買海洛因，並約定以一兩海洛因（下
    同）十八萬元之代價，共預計出資四十五萬元之代價，購買
    海洛因二兩半，並約定於九十八年三月十九日履約一情，業
    據證人即查獲員警甲○○於本院證述因為被告渠等要賣毒品
    ，是以假裝要去購買毒品，被告當時有一直與丙○○談論買
    賣海洛因之情等語（見本院九十八年十月五日準備程序筆錄
    第三頁至第四頁）；證人即警方之線民丙○○復於本院證述
    在九十八年三月十九日前幾天，已與被告談妥購買海洛因之
    金額及數量，嗣後，被告及「阿弟」均有到場，後來在新店
    民權路之豆漿店內，被告拿出一包白色粉末，秤重後說要四
    十五萬元等語明確（見本院九十八年十月十九日準備程序筆
    錄）。又當時查獲時，自被告身上有起出之白色粉末二包，
    有該白色粉末二包扣案可證，該等粉末物品經具有專門鑑定
    毒品能力之法務部調查局濫用藥物實驗室鑑定結果，確屬第
    一級毒品海洛因無誤，此有該實驗室所出具鑑定書一份在卷
    可稽（見九十八年度偵字第七五六五號卷第八十六頁）。是
    依前開證據，已足認定被告確有前述犯罪事實欄所載之犯罪
    事實，此情已足認定。
  (二)被告雖辯稱其僅是介紹朋友予丙○○認識購買毒品，其並無
    販賣毒品之情云云。然證人丙○○於本院已證述當時確實是
    與被告買賣毒品，而且在事發前幾天即已就買賣毒品之價金
    及數量達成合致等語（見本院九十八年十月十九日準備程序
    筆錄第三頁至第六頁）；證人甲○○復證稱因為被告與其朋
    友要賣毒品，所以警方假裝要去向被告購買毒品等語（見本
    院九十八年十月五日準備程序筆錄第三頁至第四頁），是其
    此點所辯並不足採。
  (三)又本件被告雖辯稱其並無販賣毒品之意，是警方找線民來找
    其看有無毒品云云。惟按：「刑事實務上有所謂以誘捕偵查
    為目的之『陷害教唆』（學理上稱為『犯意誘發型』之誘捕
    偵查），乃行為人原無犯罪之意思，純因具有調（偵）查犯
    罪職權公務員之設計誘陷、唆使起意，待形式上符合著手於
    犯罪行為之實行時，予以逮捕者而言。此種情形，因行為人
    原無犯罪之意思，實遭犯罪調（偵）查人員所設陷誘引，而
    萌犯意、著手實行，無異國家機關為教唆者，而『製造』犯
    罪，與憲法賦予其追訴處罰犯罪之實體法上正當法律程序背
    道而馳，違反法治國之基本原則，自不能對該人民為處罰；
    且在程序法上言，既已逾越偵查犯罪之必要程度，手段顯然
    違反正當法律程序及憲法對基本人權之保障，因此取得之證
    據資料，更無證據能力。惟若行為人原本即具有犯罪之意思
    ，其實行犯罪構成要件行為之犯意，非自他人所引發、創造
    ，於此情形，縱經調（偵）查人員利用機會加以誘捕（學理
    上稱為『機會提供型』之誘捕偵查），此時在實體法上，仍
    與犯罪之構成要件相符；在程序法上，手段尚合比例原則，
    無加抑制之必要，因與上揭受陷害者迥不相同，不能逕謂蒐
    集所得之證據資料，非屬適格之證據。」，最高法院著有九
    十八年度台上字三四六二號判決可資參照。本件如前所述，
    依證人丙○○及甲○○所述，本件被告早已有販賣毒品之意
    ，是本前述最高法院之見解，此等情形應相當於機會提供型
    之誘捕偵查，被告自仍應成立犯罪，此點所辯復不足採。
  (四)綜上所述，本件事證已臻明確，被告犯行堪以認定，其所辯
    並不足採。
二、新舊法比較：被告行為後，毒品危害防制條例第四條業於九
    十八年五月二十日修正公布，其中第一項關於販賣第一級毒
    品之法定刑無期徒刑得併科罰金部分，由「一千萬元以下罰
    金」，修正為「二千萬元以下罰金」，比較新、舊法結果，
    適用行為時即修正前舊法之規定，對被告較為有利，依刑法
    第二條第一項前段規定，自應適用修正前之舊法論處。
三、按「犯罪之著手，係指行為人為實現犯意而開始實行犯罪構
    成要件之行為而言。毒品危害防制條例第四條第一、二項之
    販賣第一、二級毒品罪，於售賣者與購毒者就買賣毒品之重
    要內容有所表示時，即可認為已經著手實行販賣毒品之行為
    ；亦即販賣毒品之犯行，以售賣者與購買者雙方就買賣毒品
    之重要內容有所意思表示而達成契約之合致時，即已著手於
    販賣毒品構成要件之行為，而售賣者已否實際交付毒品，乃
    該項販賣毒品行為是否既遂之問題。」，最高法院著有九十
    七年度台上字第二二四八號判決，查本件被告與丙○○如前
    所述，前已就購入毒品之數量之金額達成合致，被告之行為
    自已該當於販賣第一級毒品之著手行為；再查，因本件買受
    人之丙○○及甲○○之一方，係如前述以誘捕偵查方式使被
    告交付毒品，其本身欠缺買入毒品之真意，是即便被告確實
    依約交付海洛因，亦難認係販賣之既遂行為，而當僅得認為
    是未遂行為。是核被告所為，係違反修正前毒品危害防制條
    例第四條第六項、第一項之販賣第一級毒品罪未遂罪，被告
    與已成年真實姓名年籍不詳之「阿弟」間，有犯意聯絡及行
    為分擔，為共同正犯，被告已著手於犯罪行為而不遂，為未
    遂犯，依刑法第二十五條第二項規定，減輕其刑，被告前於
    九十三年間因施用毒品案件，經本院以九十三年度訴字第一
    五八六號判決判處有期徒刑一年、八月，應執行有期徒刑一
    年六月，經臺灣高等法院以九十四年度上訴字第四０二八號
    判決撤銷原判決，判處有期徒刑一年、八月，應執行有期徒
    刑一年六月確定，於九十五年十二月十九日縮刑期滿執行完
    畢一情，有臺灣高等法院被告前案紀錄表一份在卷可稽，其
    於有期徒刑執行完畢後，五年內再因故意犯本件有期徒刑以
    上之罪，為累犯，惟因販賣第一級毒品法定刑為死刑及無期
    徒刑，依刑法第六十四條及第六十五條之規定，均不得加重
    之，是僅就前述未遂犯部分減輕其刑，而無庸先加後減之。
    此外，扣案粉末二包（含袋淨重九十點一七公克、純質淨重
    六十八點七三公克）經鑑定結果，確屬第一級毒品海洛因無
    誤，已如前述，為查獲之毒品，不問屬於犯人與否，應依毒
    品危害防制條例第十八條第一項前段規定，沒收銷燬之。
四、又當事人、代理人、辯護人或輔佐人聲請調查之證據，法院
    認為不必要者，得予駁回之，刑事訴訟法第一百六十三條之
    二第一項定有明文。而待證事實已臻明確無再調查之必要者
    ，依該條第二項第三款之規定，即屬不必要調查之證據。本
    件被告及辯護人雖請求傳喚與丙○○一同在場之阿達、王智
    弘、臺中市政府警察局第二分局育才派出所林文欽、陳重銘
    及沈志鴻等人為證人等，然本件依前述證據所述，已足認事
    證明確，是該等證據依刑事訴訟法第一百六十三條之二之規
    定，即無調查之必要，附此敘明。
據上論斷，應依刑事訴訟法第二百九十九條第一項前段，（修正
前）毒品危害防制條例第四條第一項、第六項，毒品危害防制條
例第十八條第一項前段，刑法第二條第一項前段、第十一條、第
二十八條、第四十七條第一項，判決如主文。
本案經檢察官張成業到庭執行職務。
中    華    民    國    98    年    11    月    30    日
                  刑事第十四庭審判長法  官  吳冠霆
                                    法  官  陳琪媛
                                    法  官  賴武志
上正本證明與原本無異。
如不服本判決應於收受送達後10日內向本院提出上訴書狀，並應
敘述具體理由；其未敘述上訴理由者，應於上訴期間屆滿後20日
內向本院補提理由書（均須按他造當事人之人數附繕本）「切勿
逕送上級法院」。
                                    書記官  黃鈴容
中    華    民    國    98    年    11    月    30    日
附錄法條：修正前毒品危害防制條例第四條
製造、運輸、販賣第一級毒品者，處死刑或無期徒刑；處無期徒
刑者，得併科新臺幣 2 千萬元以下罰金。
製造、運輸、販賣第二級毒品者，處無期徒刑或 7 年以上有期
徒刑，得併科新臺幣 1 千萬元以下罰金。
製造、運輸、販賣第三級毒品者，處 5 年以上有期徒刑，得併
科新臺幣 7 百萬元以下罰金。
製造、運輸、販賣第四級毒品者，處 3 年以上 10 年以下有期
徒刑，得併科新臺幣 3 百萬元以下罰金。
製造、運輸、販賣專供製造或施用毒品之器具者，處 1 年以上
7 年以下有期徒刑，得併科新臺幣 1 百萬元以下罰金。
前五項之未遂犯罰之。

司法院資訊處製作；財團法人民間司法改革基金會備份。
